【裁判字號】    98,抗,1259
【裁判日期】    980824
【裁判案由】    聲明異議
【裁判全文】
臺灣高等法院民事裁定                  98年度抗字第1259號
抗  告  人  台灣銅管股份有限公司
法定代理人  乙○○
代  理  人  黃麗蓉律師
            陳素芬律師
            朱日銓律師
相  對  人  甲○○
上列當事人間聲明異議事件，抗告人對於中華民國98年6 月29日
臺灣士林地方法院98年度事聲字第35號所為裁定提起抗告，本院
裁定如下：
    主  文
原裁定關於廢棄臺灣士林地方法院司法事務官於民國九十八年四
月二十二日以九十七年度執全字第一二０九號裁定，駁回相對人
關於聲請撤銷對台北市○○區○○段三小段三０八、三０九地號
土地應有部分各二分之一，及其上建物，建號二二六號，門牌台
北市○○○路○段一三九號，應有部分二分之一之強制執行程序
部分，應予廢棄。
其餘抗告駁回。
抗告費用由相對人負擔二分之一，餘由抗告人負擔。
    理  由
一查原法院以97年度裁全字第2653號裁定（下稱系爭假扣押裁定
  ），准抗告人對於相對人之財產在新台幣（以下同）3,000 萬
  元範圍內為假扣押。抗告人持上開裁定為執行名義，於民國（
  下同）97年9 月22日繳納執行費用24萬元後，聲請原法院以97
  年度執全字第1209號（並囑託台灣台北地方法院、台灣板橋地
  方法院執行）強制執行程序，執行假扣押相對人所有台北市○
  ○區○○段2 小段59地號土地應有部分21分之2 ，及其上建物
  ，建號20256、20257號，門牌台北市○○街38巷6 號7 樓之1
  （整編前為天母五路28號7 樓之1 ）、7 樓（整編前為天母五
  路28號7 樓），所有權全部（下稱系爭天玉街房地，經原法院
  囑託金元國際不動產估價師事務所評估系爭天玉街房地總價
  22,136,000元、土地增值稅2,747,690 元）；台北市○○區○
  ○段3 小段308 、309 地號土地應有部分各2 分之1 ，及其上
  建物，建號226 號，門牌台北市○○○路○ 段139 號，應有部
  分2 分之1 （下稱系爭中山北路139 號房地）；台北市○○區
  ○○段3 小段310 、311 地號土地所有權全部，及其上建物，
  建號224 號，門牌台北市○○○路○ 段137 號，所有權全部（
  下稱系爭中山北路137 號房地）；華南商業銀行股份有限公司
  （下稱華南銀行）中山分公司之存款債權1,042,396 元；抗告
  人股份330 股（價額330,000 元）。相對人聲請撤銷對系爭中
  山北路房地之強制執行程序，主張：金元國際不動產估價師事
  務所評估系爭中山北路房地總值138,656,804 元（土地增值稅
  25,699,909元），扣除抵押權負擔4,400 萬元，殘值
  94,656,804元，有超額查封情事，並妨礙伊出租，抗告人為權
  利濫用，且伊願依民事訴訟法第527 條規定，提供所有台北市
  大同區○○段○ ○段282-1 、288-1 地號土地應有部分各2 分
  之1 ，及其上建物，建號302 、303 號，門牌：台北市○○街
  160 號3 、4 樓，所有權全部（下稱系爭酒泉街房地，經金元
  國際不動產估價師事務所評估總值12,013,750元，土地增值稅
  2,019,496 元）為執行標的云云。（見97年度裁全字第2653號
  卷第29頁；97年度執全字第1209號卷第5 至7 、14至25、27、
  34、35、46至51、65、66、69、85至100 、108 至113 、117
  至119 、122 、123 、126 、127 、124 、139 、146 至156
  、174 至188 頁）。
二原法院司法事務官於98年4 月22日為駁回相對人聲請之處分，
  相對人提出異議，經原法院廢棄原處分，理由略以：本件假扣
  押之標的價額超過系爭假扣押裁定准予假扣押之財產範圍，屬
  超額查封，爰廢棄原處分，由原法院民事執行處另為妥適之處
  理云云。
三按債務人之財產，為債權人之共同擔保，債權人以其對債務人
  有金錢債權，聲請法院強制執行債務人之財產，除該財產依法
  律規定不得為執行標的，或性質上不適宜為執行標的者外，債
  權人以債務人之任一財產為強制執行標的，均係保全及行使債
  權之正當行為，難謂濫用權利。
四按強制執行法第50條、第113 條規定，查封動產或不動產，以
  其價格足清償強制執行之債權額及債務人應負擔之費用為限，
  其立法意旨在避免債權人任意聲請超額查封。故債權人聲請強
  制執行債務人數筆財產，執行法院固應擇其中與債權額及強制
  執行費用額相當之財產實施強制執行程序。但債權人僅聲請執
  行法院強制執行債務人所有某特定財產，債務人其餘財產非為
  債權人聲請強制執行之標的者，依強制執行程序係採行當事人
  進行主義，執行法院應僅就上開為強制執行標的之特定財產，
  依前揭規定認定是否有超額查封情事，尚不得以債務人有其他
  財產足以清償強制執行之債權額及強制執行費用額為由，認定
  債權人聲請強制執行上開特定財產為超額查封，而不准實施強
  制執行餘地。查本件抗告人聲請原法院執行假扣押系爭天玉街
  房地、中山北路房地、華南銀行中山分公司存款債權
  1,042,396 元及抗告人股份330 股（價額330,000 元），未聲
  請執行假扣押系爭酒泉街房地，則有無超額查封情事，應就為
  執行標的之各筆財產中，是否於查封其中1筆或數筆後，已足
  以清償執行債權額及強制執行費用額定之，原法院尚不得以執
  行標的財產扣除系爭中山北路房地，另加入系爭酒泉路房地後
  之總價額，較執行標的總價額更接近執行債權額及相對人應負
  擔之費用額為由，否准抗告人以系爭中山北路房地為執行標的
  之聲請。
五系爭假扣押裁定准抗告人以1,000 萬元或同面額之定期存單供
  擔保後，得對於相對人之財產在3,000 萬元範圍內為假扣押，
  此抗告人應供之擔保，係原法院審酌相對人因假扣押執行所可
  能產生之損害定之，則相對人如因系爭中山北路房地遭查封而
  受有損害，已有上述擔保金加以擔保，自無從以假扣押系爭中
  山北路房地所生損害，大於假扣押相對人其他財產所生損害為
  由，認定抗告人不得聲請強制執行系爭中山北路房地。
六按民事訴訟法第527 條規定：「假扣押裁定內，應記載債務人
  供所定金額之擔保或將請求之金額提存，得免為或撤銷假扣押
  。」，系爭假扣押裁定即諭知相對人供3,000 萬元為擔保，或
  將抗告人請求之3,000 萬元提存後，得免為或撤銷假扣押，明
  定相對人供擔保及提存之標的均為3,000 萬元，而非系爭酒泉
  街房地，是相對人主張其願提供系爭酒泉街房地為執行標的，
  合於民事訴訟法第527 條規定，原法院應撤銷對系爭中山北路
  房地之強制執行程序云云，洵非可採。
七查本件執行標的財產中之系爭天玉街房地總價22,136,000元，
  扣除土地增值稅2,747,690 元後，為19,388,310 元，加計華
  南銀行中山分公司存款債權1,042,396 元，及抗告人股份330
  股之價額330,000 元，共計20,760,706元，尚不足清償系爭假
  扣押裁定所保全抗告人之債權額3,000 萬元及執行費24萬元，
  計差額9,479,294 元。又揆之金元國際不動產估價師事務所之
  估價報告書，系爭中山北路139 號房地之總價扣除增值稅、抵
  押權負擔後之餘額為24,498,861元（971,352+30,849,920+
  6,098,240-4,525,980-894,671-8,000,000）；系爭中山北路
  137 號房地之總價扣除增值稅、抵押權負擔後之餘額為
  44,458,034（2,380,752+14,931,720+83,424,820-3,078,638-
  17,200,620-36,000,000）（見97年度執全字第1209號卷第181
  至188 頁），堪認原法院併執行假扣押系爭中山北路139 號房
  地，始足以保全抗告人主張之債權額及相對人應負擔之費用額
  ，此部分尚難認為有超額查封情事，原法院司法事務官為駁回
  相對人關於撤銷系爭中山北路139 號房地強制執行程序聲請之
  處分，並無不合，原法院以此部分強制執行程序為超額查封，
  應予撤銷，而廢棄此部分之原處分，非無違誤，抗告人就此部
  分原裁定，求予廢棄，為有理由，應予准許。至原法院併執行
  假扣押系爭中山北路137 號房地，顯然有超額查封情事，原法
  院司法事務官為駁回相對人關於撤銷系爭中山北路137 號房地
  強制執行程序聲請之處分，尚有未合，原法院認為此部分強制
  執行程序應予撤銷，而廢棄此部分之原處分，發回原法院民事
  執行處另為妥適之處理，並無違誤，抗告人指摘此部分原裁定
  不當，求予廢棄，為無理由，應予駁回。
八據上論結，本件抗告為一部有理由，一部無理由，爰裁定如主
  文。
中    華    民    國    98    年    8     月    24    日
                    民事第四庭
                        審判長法  官  張劍男
                              法  官  彭昭芬
                              法  官  翁昭蓉
正本係照原本作成。
本裁定除以適用法規顯有錯誤為理由外，不得再抗告。如提起再
抗告，應於收受後10日內委任律師為代理人向本院提出再抗告狀
。並繳納再抗告費新台幣１千元。
中    華    民    國    98    年    8     月    26    日
                              書記官  張淑芬


司法院資訊處製作；財團法人民間司法改革基金會備份。
